【裁判字號】    97,交聲,3005
【裁判日期】    971029
【裁判案由】    聲明異議
【裁判全文】
臺灣臺中地方法院交通事件裁定      97年度交聲字第3005號
原處分機關  交通部公路總局臺中區監理所臺中市監理站
異議人即
受處分人    甲○○
上列異議人即受處分人因違反道路交通管理處罰條例案件，對於
交通部公路總局臺中區監理所臺中市監理站民國97年10月9日所
為之處分（裁監稽違字第裁61－GE0000000號裁決書），聲明異
議，本院裁定如下：
    主  文
原處分關於吊扣汽車駕駛執照貳拾肆個月部分撤銷。
    理  由
一、原處分機關略以：異議人即受處分人甲○○（下稱受處分人
    ）於民國97年5月20日21時12分許，騎乘車牌號碼JRL－522
    號重型機車，於臺中市○○路與北屯路口，為臺中市警察局
    第五分局北屯派出所舉發中市警交字第GE0000000號「酒醉
    駕車肇事致人受傷，呼氣酒測值達0.77MG/L」違反道路交通
    管理事件。又受處分人違規時僅領有汽車駕照，因其係騎乘
    重型機車遭警舉發酒後駕車，故依處罰條例以吊扣汽車駕照
    裁處。
二、聲明異議意旨略以：伊於97年5月20日晚間騎乘重型機車行
    經文心路，因酒醉騎車，業經裁罰新臺幣（下同）5萬元，
    惟因伊無機車駕照，僅持有汽車駕照，竟遭裁罰吊扣汽車駕
    照24個月，此裁罰顯然不當，此裁罰雖可達成限制伊繼續駕
    駛車類之目的，但也同時造成限制伊繼續駕駛該級以上車類
    ，甚至使伊生計遭受影響，顯然也與道路交通管理處罰條例
    第68條不符。伊亦係家中之經濟來源，伊靠開車謀生，如果
    將伊汽車駕照吊扣，會令伊經濟陷入困境等語，爰此聲明異
    議。
三、經查：
(一)、受處分人甲○○於97年5月20日21時12分許，騎乘車牌號碼
    JRL－522號重型機車，行經臺中市○○路與北屯路口，因「
    酒醉駕車肇事致人受傷，呼氣酒測值達0.77MG/L」之違規，
    經臺中市警察局第五分局北屯派出所依違反道路交通管理處
    罰條例第35條第1項第1款規定為由，以中市警交字第GE0000
    000號舉發違反道路交通管理事件通知單當場舉發，經查受
    處分人之違規屬實，原處分機關遂於97年10月9日以裁監稽
    違字第裁61－GE0000000號裁決書，裁處罰鍰45000元，及吊
    扣汽車駕駛執照24個月，並施以道安講習等情，業據受處分
    人自承在卷，並有交通部公路總局臺中區監理所臺中市監理
    站裁監稽違字第裁61－GE0000000號違反道路交通管理事件
    裁決書、臺中市警察局舉發違反道路交通管理事件通知單（
    中市警交字第GE0000000號）及違規查詢報表各1份在卷足憑
    ，自堪認定。
(二)、按汽車駕駛人，駕駛汽車經測試檢定有酒精濃度超過規定標
    準之情形者，處新臺幣1萬5000元以上6萬元以下罰鍰，並當
    場移置保管其車輛及吊扣其駕駛執照1年，道路交通管理處
    罰條例第35條第1項第1款定有明文。而所謂酒精濃度超過規
    定之標準者，依道路交通安全規則第114條第2款之規定，係
    指汽車駕駛人飲用酒類或其他類似物後其吐氣所含酒精濃度
    超過每公升0.25毫克或血液中酒精濃度超過0.05%以上者。
    次按汽車駕駛人，因違反本條例及道路交通安全規則之規定
    ，受吊銷駕駛執照處分時，吊銷其持有各級車類之駕駛執照
    ，道路交通管理處罰條例第68條定有明文。此規定係於94年
    12月14日修正公布，並於95年3月1日施行，而修正前之道路
    交通管理處罰條例第68條則係規定「汽車駕駛人，因違反本
    條例及道路交通安全規則之規定，受吊扣或吊銷駕駛執照處
    分時，吊扣或吊銷其持有各級車類之駕駛執照」，觀其修法
    意旨，係以「原條文將違規駕駛人所持有之各級車類駕駛執
    照一併吊扣或吊銷，失之過酷，影響人民工作及生活甚鉅」
    為由，而刪除吊扣駕駛人駕駛執照時，『吊扣其持有各級車
    輛駕駛執照』之規定，是依現行道路交通管理處罰條例，已
    無得吊扣駕駛人所持有他級駕駛執照之依據存在，從而，於
    為吊扣駕駛人駕駛執照之處分時，自『僅得吊扣駕駛人違規
    時所駕駛該級車類之駕駛執照』，以限制其繼續駕駛該級車
    類行駛道路之權利（臺灣高等法院臺中分院97年度9月份刑
    事庭庭務會議紀錄參照）。
(三)、本件受處分人既係駕駛重型機車違反道路交通管理處罰條例
    第35條第1項第1款之規定，揆諸前揭法律規定及說明意旨，
    原處分機關依法即僅能吊扣其重型機車駕駛執照，並無得吊
    扣異議人持有他級駕駛執照之依據，自不得因受處分人未領
    有重型機車駕駛執照，即吊扣其普通小型車之駕駛執照以代
    之。是原處分機關以受處分人有上開違規行為，逕行裁處吊
    扣受處分人之普通小型車駕駛執照，已難謂係適法之處分。
    又上開處置方式，雖可能產生無照駕駛之駕駛人，反而較有
    照駕駛之駕駛人得受有毋需吊扣駕駛執照處罰利益之疑慮，
    然行政行為，採取之方法所造成之損害不得與欲達成目的之
    利益顯失均衡，為行政程序法第7條第3款所明定，本件受處
    分人目前並無重型機車駕駛執照可供吊扣（其機車駕照業已
    註銷），原處分機關因此吊扣受處分人普通小型車之駕駛執
    照，雖可達成完全杜絕受處分人將來繼續酒醉駕車之目的，
    惟亦同時造成剝奪受處分人駕駛普通小型車之結果，對其生
    活影響甚大，甚而危及其就業謀生問題，此所造成之損害，
    與欲達成目的之利益（限制受處分人駕駛重型機車，以預防
    酒醉駕駛重型機車所造成之危害）顯失均衡，復與前揭道路
    交通管理處罰條例第68條之修法意旨亦不相符合，益見其處
    分違法之處，自有未洽。
(四)、至原處分機關移送書雖援引交通部95年5月3日交路字第0950
    030639號、94年9月15日交路字第0940051433號、89年8月30
    日交路89字第008861號函釋，認有領有聯結車、大客車、大
    貨車或小型車駕駛執照，於駕駛重型機車而違反道路交通管
    理處罰條例第35條時，仍可吊扣其所持有之其他駕駛執照等
    語。惟按法官依據法律獨立審判，為憲法第80條所明定，且
    依司法院大法官會議釋字第137號、第216號解釋意旨，各機
    關依其職掌就有關法規為釋示之行政命令，法官於審判案件
    時，固可予以引用，但仍得依據法律，表示適當之不同見解
    ，並不受其拘束。而道路交通管理處罰條例第68條規定業經
    修正，且行政行為採取之方法所造成之損害不得與欲達成目
    的之利益顯失均衡，均如前述，準此，交通部前開函文於此
    自不宜再予援用，併予敘明。且依上開所述道路交通管理處
    罰條例第68條修正後即本件行為時之新法，既已將「吊扣各
    級車類」規定刪除，則本件原處分機關裁處吊扣受處分人汽
    車駕駛執照24個月，顯逾道路交通管理處罰條例第68條規範
    。
四、據上論斷，應依道路交通管理處罰條例第87條第2項，道路
    交通案件處理辦法第20條規定，裁定如主文。
中    華    民    國    97    年    10    月    29    日
                        臺灣臺中地方法院交通法庭
                            法  官  劉麗瑛
上正本證明與原本無異。
如不服本裁定，應於送達後5日內，向本院提出抗告狀。
                            書記官  王玟
中    華    民    國    97    年    10    月    29    日


司法院資訊處製作；財團法人民間司法改革基金會備份。
